【裁判字號】    92,交聲,6
【裁判日期】    920423
【裁判案由】    違反道路交通管理處罰條例聲明異議
【裁判全文】
臺灣苗栗地方法院交通事件裁定                        九十二年度交聲字第六號
        原處分機關  交通部公路總局新竹區監理所苗栗監理站
        受處分人    乙○○
        即異議人            國.
        代  理  人  丙○○
右列受處分人因違反道路交通管理處罰條例案件，對於交通部公路總局新竹區監理所
苗栗監理站於民國九十一年十二月四日所為之處分（竹監苗字第裁五四—Ｃ0000
0000號），聲明異議，本院裁定如左：
        主  文
原處分撤銷。
乙○○不罰。
        理  由
一、原處分意旨略以：受處分人即異議人所有車牌號碼ＳＦＣ—８７８號機車於民國
    九十一年十月二十四日在臺北縣板橋市○○路○段處為臺北縣政府警察局海山分
    局舉發「一、人行道停車」，爰依違反道路交通管理事件統一裁罰基準及處理細
    則第五十六條第一項一款之規定於九十一年十二月四日掣開裁決書：「一、在禁
    止臨時停車處所停車。」等語。
二、聲明異議意旨略以：異議人於九十一年十月二十四日上午七時十分許，原將所有
    上述機車，停放在臺北縣板橋市○○路○段二十二號前，即捷運板南線新埔站四
    號出口附近合法劃設停車格之最外側停車格內，惟因鄰車之機車所有人欲擠進該
    停車格內僅剩尚不足停放一部機車之狹小剩餘空間內，竟將異議人停放該處之機
    車，向停車格停車線外側挪移，致異議人所有之機車被移置於停車格之停車線線
    上及停車線外側部分；且異議人所有上開機車停放所在之停車格停車線，距其左
    側之人孔蓋之水泥座僅有十公分，約僅得置放一個機車安全帽之寬度，是該處之
    停車格停車線之外側空間，根本無法停放一部機車，且由現場位置之空間寬度，
    益足證異議人機車原本確係停放於該處之停車格停車線內。從而，異議人並無道
    路交通管理處罰條例第五十六條一項之違規情事，為此聲明異議，請求撤銷原處
    分云云。
三、按「聲明異議案件之處理，除準用刑事訴法有關規定外，依本辦法之規定處理之
    」，道路交通案件處理辦法第四條第一項定有明文。復按司法院大法官會議釋字
    第二七五號解釋：「人民違反法律上之義務而應受行政罰之行為，法律無特別規
    定時，雖不以出於故意為必要，仍須以過失為其責任條件。但應受行政罰之行為
    ，僅須違反禁止規定或作為義務，而不以發生損害或危險為其要件者，推定為有
    過失，於行為人不能舉證證明自己無過失時，即應受處罰。」，合先敘明。
四、本院查：證人即本件舉發員警甲○○到庭證述：「（問：異議人違規情形如何？
    他停車沒有在停車格內，但違規人有申訴他停在停車格，但因為被移動才沒有在
    停車格內。）」、「（問：依異議人的主張，在這個地點是否有可能發生？）因
    為違規地點在新埔捷運站部分，機車很多（但）停車格很少，有可能被移動，本
    件違規車輛剛好在停車格線旁邊，所以有可能原來停在停車格內被移動，但舉發
    當時礙於違規機車確實沒有停在停車格內，我們才舉發。」等語明確（參見本院
    九十二年二月十一日訊問筆錄），又核該證人所提出之現場相片，亦顯示異議人
    所有上述機車確係平行停放在停車格之外緣，且係緊臨停車格並與鄰車（機車）
    靠近甚明，此有該相片一幀在卷可按。綜上，本件現場情形即與異議人上述辯解
    大致相符。又參以上開證人亦證稱：異議人所有機車，依停放地點之客觀情狀，
    確有可能被他人移動等語，堪認異議人關於本件尚無何故意或過失可言。此外，
    復查無其他積極證據足認異議人有何交通違規事實（即本件異議人所有上述機車
    停放在禁止臨時停車處所），自應為有利於異議人之認定。從而，本件異議為有
    理由，原處分應予撤銷，另諭知異議人不罰。
五、據上論斷，應依道路交通案件處理辦法第二十條，裁定如主文。
中      華      民      國      九十二      年    四    月    二十三    日
                                臺灣苗栗地方法院交通法庭
                                    法  官  林  燦  都
右正本證明與原本無異。
如不服本裁定應於送達後五日內向本院提出抗告狀。
                                    書記官  陳  建  分
中      華      民      國      九十二      年    四    月    二十三    日


司法院資訊處製作；財團法人民間司法改革基金會備份。
